【裁判字號】    90,家抗,257
【裁判日期】    900831
【裁判案由】    聲請繼承
【裁判全文】
臺灣高等法院民事裁定  九十年家抗字第二五七號
    抗  告  人  甲○○
                乙○○
    代  理  人  沈斌
右抗告人聲請繼承事件，對於中華民國九十年七月二十三日臺灣桃園地方法院九十年
度聲繼字第六三號裁定提起抗告，本院裁定如左：
      主      文
抗告駁回。
抗告程序費用由抗告人連帶負擔。
      理      由
一、按臺灣地區與大陸地區人民關係條例第六十六條第一項規定：大陸地區人民繼承
    臺灣地區人民之遺產，應於繼承開始起三年內以書面向被繼承人住所地之法院為
    繼承之表示；逾期視為拋棄其繼承權；第二項規定：大陸地區人民繼承本條例施
    行前已由主管機關處理，且在臺灣地區無繼承人之現役軍人或退除役官兵遺產者
    ，前項繼承表示之期間為四年；第三項規定：繼承在本條例施行前開始者，前二
    項期間自本條例施行之日起算。本件抗告人主張：抗告人甲○○、乙○○為臺灣
    地區已故退除役軍人雷春動之長女、次女，雷春動於民國七十七年三月三十日死
    亡，伊等為其大陸地區之繼承人，於八十五年九月十七日向法院聲請繼承，經臺
    灣桃園地方法院誤以雷春動非退除役軍人，已逾上開繼承期限三年而予駁回，經
    抗告人提起抗告仍駁回確定，嗣抗告人聲請再審亦經本院駁回，雷春動實俱退除
    役官兵身分等情，業據其提出陸軍總司令部人事署函、財團法人海峽交流基金會
    驗證之親屬關係證明書、委託書、公證書、除戶戶籍謄本、死亡證明書為證。經
    查，依被繼承人雷春動之除戶戶籍謄本及死亡證明書記載，其係於七十七年三月
    三十日死亡，而臺灣地區與大陸地區人民關係條例係於八十一年九月十八日施行
    ，其繼承在本條例施行前開始，應自施行日起算上開繼承表示之期間。惟上開條
    例第六十六條第二項規定，係於八十四年七月二十一日施行，而被繼承人雷春動
    於六十一年九月一日以上尉階退伍，有上開陸軍總司令部人事署函可證，依前開
    規定，應視其遺產是否前揭條例施行前已由主管機關處理決定應適用上開條例規
    定之四年或三年期間，倘被繼承人雷春動之遺產未於該條例施行前由主管機關處
    理，即應適用上開三年期間，應於八十四年九月十八日以前為繼承之表示；反之
    ，應適用上開四年期間之規定，而該條例第六十六條第二項係自八十四年七月二
    十一日施行，就令自斯時起算四年期間，至遲應於八十八年七月二十一日以前為
    繼承之表示。然抗告人迨至八十九年十一月十四日始向原法院為繼承之表示，均
    已逾前開八十四年九月十八日或八十八年七月二十一日之期間，其聲請於法未合
    。雖抗告人謂：以其前曾於八十五年九月十七日向法院聲請繼承，因法院誤以雷
    春動非退除役軍人，已逾繼承期限三年駁回確定，嗣經聲請再審亦經駁回，應准
    其繼承云云，惟抗告人於八十五年間所為繼承之意思表示既經駁回確定，即不生
    合法繼承之效力，其逾期後聲請本件繼承，亦無從准許。原審法院駁回抗告人之
    聲請，核無違誤，抗告意旨聲明廢棄，為無理由，應予駁回。
二、據上論結，本件抗告為無理由。依非訟事件法第八條第二項、第二十八條，民事
    訴訟法第四百九十二條第一項、第八十五條第二項，裁定如主文。
中      華      民      國    九十      年      八      月    三十一    日
                              民事第五庭
                                  審判長法  官  黃  熙  嫣
                                        法  官  鄭  傑  夫
                                        法  官  黃  雅  惠
右正本係照原本作成。
不得再抗告。
中      華      民      國    九十      年      九      月      七      日
                                        書記官  徐  淑  琴


司法院資訊處製作；財團法人民間司法改革基金會備份。
